【裁判字號】    97,消債更,181
【裁判日期】    970917
【裁判案由】    更生事件
【裁判全文】
臺灣板橋地方法院民事裁定           97年度消債更字第181號
聲  請  人  甲○○
上列當事人因消費者債務清理事件聲請更生，本院裁定如下：
    主  文
聲請駁回。
聲請費用由聲請人負擔。
    理  由
一、按債務人與金融機構協商成立者，不得聲請更生或清算，但
    因不可歸責於己之事由，致履行顯有重大困難者，不在此限
    ；本條例施行前，債務人依金融主管機關協調成立之中華民
    國銀行公會會員辦理消費金融案件無擔保債務協商機制與金
    融機構成立之協商，準用前項之規定，消費者債務清理條例
    第151 條第5 項、第6 項分別定有明文。再聲請更生或清算
    不合程式或不備其他要件者，法院應以裁定駁回之，但其情
    形可以補正者，法院應定期間先命補正，復為同條例第8 條
    所明定。依其立法理由可知，債務清償方案成立後，固由債
    務人按其條件履行，惟需於其後發生情事變更，在清償期間
    收入或收益不如預期，致該方案履行困難甚或履行不能，因
    不可歸責於己，始能聲請更生或清算。此項規定旨在避免債
    務人任意毀諾已成立之協商，濫用更生或清算之裁判上債務
    清理程序，蓋以債務清償方案係經當事人行使程序選擇權所
    為之債務清理契約，債務人應受該成立之協議所拘束。債務
    人既已與金融機構協商成立，如認該協商方案履行有其他不
    適當情形，自仍應再循協商途徑謀求解決。
二、本件聲請意旨略以：伊有不能清償債務之情事，目前債務總
    金額為新臺幣（下同）2,138,727 元，消費者債務清理條例
    施行前，其曾依照中華民國銀行公會會員辦理消費金融案件
    無擔保債務協商機制，與其最大債權金融機構台新國際商業
    銀行股份有限公司（下稱：台新銀行）成立協商，雙方約定
    聲請人自民國95年10月起，分100 期、利率0.00% ，每月清
    償24,582元直至全部清償為止；惟聲請人每月之收入30,553
    元扣除每月協商條件應清償之金額24,582元，已無法維持家
    庭最低基本生活開銷，致使聲請人迫不得已於97年3 月選擇
    毀諾，聲請人並非惡意不依約履行協商條件，實係客觀上已
    無法依原協商條件履行，懇請鈞院給予聲請人更生之機會等
    語。
三、查聲請人曾經參加中華民國銀行公會會員辦理無擔保債務協
    商機制，與最大債權銀行台新銀行成立協商，並於97年3 月
    毀諾等情，據其提出之銀行公會協議書、無擔保債務還款計
    畫、聯合徵信中心債權人清冊及其聯邦銀行活期儲蓄存款存
    摺在卷可稽，是聲請人向本院聲請更生，須符合「不可歸責
    於己致履行顯有重大困難之事由」之要件，方為適法。
四、再聲請人主張其每月收入30,553元，於扣除協商款項24,582
    元後，已無法維持家庭最低基本生活開銷等語，主張其毀諾
    協商條件，有其不可歸責之事由，惟查，觀諸聲請人所提其
    自協商成立至97年3 月毀諾時之收入，其每個月之收入並無
    明顯減少之情形，且其間甚且有超逾協商時收入之狀況，此
    有其提出之大安銀行活期儲蓄存款存摺影本1 份附卷為憑，
    況依聲請人之陳述，其自協商成立起至97年3 月止，均仍繼
    續依協商條件還款，益徵上開還款條件，縱有聲請人所認嚴
    苛之情形，然仍屬其可承受之範圍。是查，本件聲請人前經
    協商時，其收入情況與本件聲請時未有明顯不同，加以其仍
    有履行清償之能力，俱如前述，既無情事變更，且無重大履
    行困難之處。又債務人既有固定收入之履行能力，縱有履行
    不便，惟現銀行公會已就曾經參加95年度債務協商毀諾之客
    戶提供「個別協商一致性方案」使能再進行協商，聲請人倘
    認原協商條件過苛，尚非不得與其債權人台新銀行等銀行，
    再次進行解決債務之商談，亦得經由個別債權銀行協商程序
    以求適當履債。
五、綜上所述，本件聲請人既無消債條例第151 條第5 項但書所
    規定不可歸責於己之事由，依原協商條件履行亦非顯有重大
    困難，其向本院聲請更生，應屬聲請之要件不備，且該欠缺
    又無從補正，依首揭條文之意旨，自應駁回其更生之聲請，
    爰裁定如主文。
中    華    民    國    97    年    9     月    17    日
              民事第三庭    法      官  邱靜琪
上為正本係照原本作成
如不服本裁定，應於裁定送達後10日內，以書狀向本院提出抗告
，並繳納抗告費新臺幣1千元
中    華    民    國    97    年    9     月    17    日
                            書  記  官  白俊傑


司法院資訊處製作；財團法人民間司法改革基金會備份。
